【裁判字號】    95,抗,284
【裁判日期】    950614
【裁判案由】    選任臨時管理人
【裁判全文】
臺灣臺北地方法院民事裁定               95年度抗字第284號
抗  告  人  乙○○
相  對  人  財政部臺北市國稅局
法定代理人  甲○○
上列當事人間選任臨時管理人事件，對於中華民國九十五年四月
二十一日本院九十五年度司字第二號裁定，提起抗告，本院裁定
如下：
    主  文
原裁定廢棄。
    理  由
一、本件抗告意旨略以：
（一）抗告人並未投資鑫業國際股份有限公司（下簡稱鑫業公司
      ），也從未參加該公司之發起人會議，更從未同意擔任該
      公司之監察人。鑫業公司民國82年4月29日之發起人會議
      記錄係屬虛偽不實，此觀該次會義記錄之「記錄人」黃美
      玲及所列名出席對唐家慶，當時均未在國內不可能出席及
      擔任會議之記錄，且其二人也未投資及擔任該公司之董事
      ，復經鈞院94年度訴字第454號民事判決確定在案。更且
      ，抗告人早於93年6月去函本件登記機關即臺北市商業管
      理處，檢舉遭冒名登記為監察人乙節，經登記主管機關函
      復抗告人，已於同年7月將該公司設立登記不實乙節移請
      原法院檢察署偵辦，原審竟謂抗告人就其遭冒名登記為監
      察人乙節，未曾提出刑事告訴云云，自有誤會。
（二）又公司之臨時管理人，既在代行董事長及董事會之職權，
      以使公司得以正常營運，法院於選任時，除應審酌受任人
      與公司之利害關係外，也應考量受任人之就任意願、能力
      及事實上有無代行董事長及董事會之職權之可行性。本件
      抗告人是否果為鑫業公司之監察人及股東已徵可疑，而抗
      告人於原審95年3月3日訊問時，復亦表明無受任鑫業公司
      臨時管理人之意願。其次，抗告人係在大陸地區工作，縱
      有返台，期間也屬短暫，事實上自難代行鑫業公司董事長
      及董事會之職權，原審未加詳酌，且抗告人之學經歷如何
      ？有無經營鑫業公司所營項目之能力？原法院復未置一語
      ，遽而選任抗告人為鑫業公司臨時管理人，尤難認允洽。
（三）再依公司法第208條之1規定，其要件不僅「董事會不為或
      不能行使職權」外，尚須以「致公司有受損害之虞」為要
      件，原聲請人即財政部臺北國稅局係恐其自己公法上之債
      權，因鑫業公司無法定代理人久延而受損害，要非因鑫業
      公有受損害之虞，而為本件之聲請，應依行政執行法第26
      規定，準用強制執行法第30條之1規定，依民事訴訟法第
      51條第1項規定向行政法院聲請選任行政執程序之特別代
      理人，原審不查兩者有所區別，遽為准許，於法自有未合
      ，亦屬違背法令。
（四）公司之監察人不得兼任公司董事、經理人或其他職員，公
      司法第222條定有明文。而臨時管理人係代行董事長及董
      事會之職權，公司法第208條之1第1項定有明文。從而，
      監察人自不應擔任代行董事長及董事會職權之臨時管理人
      ，原審既認本件抗告人仍為鑫業公司之監察人，即不得選
      任抗告人為鑫業公司之臨時管理人以代行該董事長及董事
      會之職權，原裁定竟以鑫業公司唯一登記之監察人，選任
      為臨時管理人，於法自屬有違。為此提起本件抗告，請求
      廢棄原裁定，發回原法院更審或駁回相對人聲請。
二、查原審選任之臨時管理人即抗告人乙○○已表明無擔任臨時
    管理人之意願，則已難期其適當代行董事長及董事會之職權
    ，且原審並未審酌抗告人之學經歷為何？抗告人復稱伊常在
    大陸地區工作，返台期間短暫等語，有出入國日期證明書影
    本附卷可稽，是抗告人是否能勝任臨時管理人一職，尚有未
    明，此外抗告人稱伊非監察人，乃遭冒名登記為監察人一節
    ，亦經台北市商業管理處函覆抗告人，全案業移送台灣台北
    地方法院檢察署偵辦，有抗告人提出之公函為憑，是以抗告
    人是否確為鑫業公司之監察人而足以了解業務擔任臨時管理
    人？原審均未詳加調查審酌，自難認此項選任為適當。抗告
    人指摘原裁定不當，求予廢棄，為有理由，應由本院將原裁
    定廢棄。
四、據上論結，本件抗告為有理由，依非訟事件法第46條，民事
    訴訟法第492條，裁定如主文。
中    華    民    國    95    年    6     月    14    日
                  民事第二庭    審判長法  官  鄭純惠
                                      法  官  蕭胤瑮
                                      法  官  黃雯惠
以上正本係照原本作成。
如不服本裁定應於送達後10日內向本院提出抗告狀，惟僅得以其
適用法規顯有錯誤為理由，並經原法院之許可者為限，並繳納抗
告費新臺幣1,000元。
中    華    民    國    95    年    6     月    14    日
                                      書記官  林玗倩


司法院資訊處製作；財團法人民間司法改革基金會備份。
